【裁判字號】    96,交聲,1914
【裁判日期】    970104
【裁判案由】    交管條例聲異
【裁判全文】
臺灣板橋地方法院交通事件裁定        96年度交聲字第1914號
原處分機關  交通部公路總局臺北區監理所
異  議  人
即受處分人  甲○○
上列受處分人因違反道路交通管理處罰條例案件，不服交通部公
路總局臺北區監理所中華民國96年11月13日北監自裁字裁40-C00
000000號、40-C00000000號裁決處分（舉發案號：臺北縣政府警
察局96年10月19日北縣警交字第C00000000 號、C00000000 號）
，聲明異議，本院裁定如下：
    主  文
異議均駁回。
    理  由
一、原處分意旨略以：異議人即受處分人甲○○於民國96年10月
    9 月13時許，駕駛車號GE-5443 號自用小客車，行經臺北縣
    淡水鎮○○路18之1 號旁，因有闖紅燈、駕駛人開車未繫安
    全帶之違規行為，經臺北縣政府警察局淡水分局中山路派出
    所執勤員警製單當場舉發，並查證違規屬實，爰分別依道路
    交通管理處罰條例第53條第1 項及第63條第1 項第3 款規定
    裁處罰鍰新臺幣（下同）2 千7 百元及違規點數3 點、依同
    條例第31條第1 項規定裁處罰鍰1 千5 百元。
二、異議意旨略以：異議人當時駕車沿臺北縣淡水鎮○○路直行
    至中山路口，等待綠燈後，左轉中山路，因為是外地人，對
    附近不熟，沒有看到中山路上的燈光號誌，不承認有闖紅燈
    的違規行為。又當時在中正路與中山路口等待綠燈時，提前
    解開安全帶，準備左轉後立即下車問路，車速在時速10公里
    以下，請諒察免罰云云。
三、按汽車駕駛人，行經有燈光號誌管制之交岔路口闖紅燈者，
    處1 千8 百元以上5 千4 百元以下罰鍰，並記違規點數3 點
    ，道路交通管理處罰條例第53條第1 項、第63條第1 項第3
    款定有明文。又汽車行駛於道路上，其駕駛人或前座乘客未
    繫安全帶者，處駕駛人1 千5 百元罰鍰，同條例第31條第1
    項規定明確。
四、經查：
（一）本件異議人即受處分人甲○○於96年10月9 月13時許，駕
      駛車號GE-5443 號自用小客車，行經臺北縣淡水鎮○○路
      18之1 號旁，因有闖紅燈、駕駛人開車未繫安全帶之違規
      行為，經臺北縣政府警察局淡水分局中山路派出所執勤員
      警製單當場舉發，嗣異議人依限到案提出申訴，經原處分
      機關函請舉發單位查復並綜合相關資料審查結果，認上開
      違規屬實，遂分別依道路交通管理處罰條例第53條第1 項
      及第63條第1 項第3 款規定裁處罰鍰2 千7 百元及記違規
      點數3 點、依同條例第31條第1 項規定裁處罰鍰1 千5 百
      元等情，此有舉發通知單影本2 份、陳情書、交通部公路
      總局臺北區監理所96年10月19日北監自字第0962015987號
      函、96年11月12日北監自字第0966025321號函、臺北縣政
      府警察局淡水分局96年11月7 日北縣警交裁字第09600309
      68號書函等影本各1 份、違反道路交通管理事件裁決書影
      本2 份附卷可稽。
（二）另經本院傳喚證人即本件執勤員警謝維隆到庭具結證述略
      以：當時我執行巡邏勤務，騎機車從淡水捷運站旁的道路
      左轉中山路往淡海方向行駛，因中山路的管制燈號是紅燈
      而停車，該處行人穿越道上已有行人，此時看到左邊有一
      部自用小客車沒有停車等紅燈，直行穿越，我就鳴笛驅車
      請該車駕駛人（即本件異議人）靠邊停車，看到他沒有繫
      安全帶等語（見本院97年1 月2 日訊問筆錄第2 、3 頁）
      ，並提出現場圖1 紙、現場號誌時相圖4 幅、現場照片16
      幀附卷可稽。觀諸上揭現場圖、現場號誌時向圖、現場照
      片所示，從中正路駛出抵達中山路口處，設有燈光管制號
      誌（下稱A 號誌），而從該路口左轉中山路後，短距離處
      即設有行人穿越道及燈光管制號誌（下稱B 號誌），且A
      號誌之時向與B 號誌呈相反對應狀態（亦即：A 號誌顯示
      綠燈時，B 號誌則為紅燈）。依異議人到庭所述，其當時
      之行車路線，係從中正路駛出，至中山路口停等紅燈，俟
      該路口之號誌（A 號誌）變為綠燈後，隨即左轉中山路擬
      往淡海方向行駛，而於通過中山路之行人穿越道後為警攔
      停無訛（見上開訊問筆錄第3 、4 頁），據此，異議人於
      左轉中山路時，A 號誌既甫變為綠燈，其於左轉後旋即通
      過行人穿越道之際，當時設於行人穿越道上之B 號誌自應
      顯示紅燈，足徵證人謝維隆所證異議人當時駕車有闖紅燈
      之違規事實，確屬實情。
（三）雖異議人辯稱：伊是外地人，對附近不熟，沒有看到中山
      路上的燈光號誌云云。惟按，人民違反法律上之義務而應
      受行政罰之行為，法律無特別規定時，雖不以出於故意為
      必要，仍須以過失為其責任條件；但應受行政罰之行為，
      僅須違反禁止規定或作為義務，而不以發生損害或危險為
      其要件者，推定為有過失，於行為人不能舉證證明自己無
      過失時，即應受處罰，大法官釋字第275 號解釋著有明文
      。而標誌、標線、號誌之設置目的，在於提供車輛駕駛人
      及行人有關道路路況之警告、禁制、指示等資訊，以便利
      行旅及促進交通安全，道路交通標誌標線號誌設置規則第
      2 條定有明文，異議人既經考領合格駕駛執照，並駕駛自
      用小客車參與道路交通，自應對道路上設置之所有標誌、
      標線、號誌加以注意，並確實遵守，以維自身及其他用路
      人之安全。縱認異議人所辯對於現場環境不熟等語屬實，
      仍不能豁免其應注意現場標誌之義務，而依當時情形，並
      無不能注意情事，竟駕駛自用小客車闖越紅燈，縱非故意
      ，亦難謂無過失，異議人復不能舉證證明自己無過失，揆
      諸上揭說明，即應受處罰。
（四）至於異議人當時駕車確有未繫安全帶情事，已據其供承在
      卷，違規事實甚為灼然。雖辯稱擬於左轉後立即下車問路
      ，始提前解開安全帶云云，惟異議人當時仍處於在道路上
      駕駛中之狀態，自應依規定繫上安全帶，上開辯詞不能作
      為免罰之正當理由，自應依法裁罰。
（五）從而，本件舉發單位認異議人有闖紅燈、駕駛人開車未繫
      安全帶之違規行為，當場製單舉發，經異議人依限到案提
      出申訴後，原處分機關依道路交通管理處罰條例第53條第
      1 項、第63條第1 項第3 款、第31條第1 項及違反道路交
      通管理事件統一裁罰基準表之規定，分別裁處罰鍰2 千7
      百元及記違規點數3 點、裁處罰鍰1 千5 百元，均屬有據
      ，核無違法或不當之處。異議人執持前詞，對原處分機關
      所為之裁決處分聲明異議，洵無理由，均應駁回。
五、依道路交通管理處罰條例第87條第2 項，道路交通案件處理
    辦法第19條，裁定如主文。
中    華    民    國    97    年    1     月    4     日
                  交通法庭  法  官  朱嘉川
以上正本證明與原本無異。
如不服本裁定應於送達後5 日內向本院提出抗告狀。
                            書記官  陳聖儒
中    華    民    國    97    年    1     月    4     日


司法院資訊處製作；財團法人民間司法改革基金會備份。
